【裁判字號】    98,聲,1790
【裁判日期】    980901
【裁判案由】    聲請具保停止羈押
【裁判全文】
臺灣高等法院臺中分院刑事裁定          98年度聲字第1790號
聲  請  人
即  被  告  甲○○
                        （現羈押於臺灣臺中看守所）
選任辯護人 蕭敦仁律師
上列被告因本院98年度上訴字第425號毒品危害防治條例上訴案
件經本院羈押，被告聲請具保停止羈押，本院裁定如下：
    主  文
聲請駁回。
    理  由
一、聲請意旨略以：（一）按羈押為強烈干預人身自由之措施，
    自僅能以之為「保全程序之最後手段」，慎重從事，其非確
    已具備法定條件且認為有必要者，當不可率然為之（見大法
    官釋字第392號解釋理由書）。（二）次按所謂一定之前提
    （上稱「法定條件」），只能在刑事訴訟法所容許之羈押事
    由（目的）為之，不可逸脫防止被告脫逃、扭曲事實、再犯
    之羈押目的，且犯嫌重大僅為羈押之嫌疑門檻，不能等同於
    羈押事由，否則將抵觸無罪推定原則。（三）購買大量毒品
    持有之目的不一，或為販售、或為持有或施用、或僅單純施
    用，購入後始生販售之意但尚未出售等三種可能，故委難僅
    憑推測或擬制方法，遽斷被告係基於販賣牟利之意圖而購買
    毒品。（四）原審所函詢之行政院衛生署管制藥品管理局97
    年12月15日管檢字第0970012589號函覆意見，亦無法證實本
    件被告將愷他命摻入香菸點燃施用之方式，有致死之風險，
    故尚難逕斷被告購毒即有販毒意圖。（五）雖前揭函示亦指
    出愷他命之注射致死劑量約為如何等情，然上開文獻報導固
    無經國際醫藥領域認定其公正或準確性，且其文獻乃僅係針
    對愷他命靜脈或肌肉注射施用方式言之爾，至若以其他方法
    施用者，則所謂安全劑量又應如何，是否參考被告個人體質
    、代謝情況、耐藥性結果等因素判斷等，公訴人均未舉證以
    明。甚且，縱有施用愷他命超越安全劑量所導致之死亡案例
    ，亦難排除係由於他案中之初學服毒者，一次過量注射施用
    所致。據上，以本件尚難徒憑被告持有大量毒品一事，逕認
    販賣毒品嫌疑重大而有羈押之必要性，爰為此聲請具保停止
    羈押等語。
二、經查：聲請人甲○○所犯販賣第三級毒品罪，經原審（臺灣
    臺中地方法院97年度訴字第4726號判決）判處有期徒刑8年
    ，其犯罪嫌疑顯屬重大，且所犯為最輕本刑5年以上有期徒
    刑之罪，符合刑事訴訟法第101條第1項第3款所規定羈押之
    事由，經本院執行羈押。嗣經本院審理結果，認被告於3個
    月之羈押期限屆滿之後，其羈押之原因仍然存在，仍有繼續
    羈押之必要，而於民國（下同）98年5月11日裁定自98年5月
    17日起延長羈押2月，續於98年7月17日起，第2次延長羈押2
    月在案。聲請意旨陳稱羈押被告應慎重從事，應以羈押為保
    全之最後手段等語。按無罪推定原則固屬刑事訴訟法上重要
    之原理原則，惟查，羈押就其實質上對當事人人身自由之侵
    害與刑罰自由刑之執行本無二致，而刑事訴訟法在無罪推定
    之大原則下，猶承認羈押制度存在，顯見羈押作為強制處分
    手段之一，其重要目的在於保全刑罰執行之高度公益色彩，
    並確保法秩序之維持以及公平正義之實現。被告甲○○因販
    賣第三級毒品之重大案件，既經原審法院認定事實並判處重
    刑，是本件仍有保全執行之必要，雖有無罪推定之原則，尚
    不足動搖此項公益考量，聲請意旨此部分之爭執，難謂有據
    。再者，聲請意旨另主張被告遭法院推測或擬制遽為認定具
    有販賣毒品牟利意圖，乃稱行為人持有大量毒品時可能有多
    種目的，並非必然係用於販賣牟利，且原審所函詢之上開函
    示，亦均無法證實被告具有販賣毒品之意圖，公訴人更未能
    舉證證明若以被告個人身體狀況而言，所謂被告個人之安全
    劑量又應如何云云。惟查，羈押被告與否之審酌，並非在行
    被告實體上有罪、無罪之調查審認，亦即，被告實體法上是
    否成立犯罪，其犯罪事實有無充分証據足以証明被告之主客
    觀構成要件等，應係偵查過程或法院審判之際，所應調查及
    審認之部分，與本件被告是否具有羈押法定要件之認定無涉
    。本件業經原審臺中地方法院於98年1月12日以97年度訴字
    第4726號判處有期徒刑8年，有原審法院前述刑事判決書1份
    在卷可稽，故被告犯有毒品危害防制條例第4條第3項之販賣
    第3級毒品愷他命罪之犯行堪認明確，所犯既係最輕本刑為5
    年以上有期徒刑之重罪，故本院認被告之羈押原因尚未消滅
    。至所謂羈押之必要性，係由法院就具體個案，依職權衡酌
    是否有非予羈押顯難保全證據或難以遂行訴訟程序者為準據
    ，如就客觀情事觀察，法院許可羈押之裁定在目的與手段間
    之衡量並無明顯違反比例原則情形，即無違法或不當可言。
    本件被告所犯為5年以上重罪，被告復又爭執其並無主觀上
    販毒牟利之犯罪意圖，則本案之犯罪事實既尚有待查證與進
    一步審認，故仍有具體客觀事實足認被告有繼續羈押以確保
    調查與追訴順利進行之必要，從而，本件仍有羈押之法定原
    因與必要，辯護人聲請准予被告具保停止羈押，自難准許，
    應予駁回。
三、據上論斷，應依刑事訴訟法第121條第1項，裁定如主文。
中    華    民    國    98    年    9     月    1     日
            刑事第十一庭  審判長法  官  陳  朱  貴
                                法  官  胡  文  傑
                                法  官  何  志  通
以上正本證明與原本無異。
如不服本裁定，應於裁定送達後五日內向本院提出抗告書狀 (須
附繕本)。
                                書記官  高  麗  淇
中    華    民    國    98    年    9     月    1     日


司法院資訊處製作；財團法人民間司法改革基金會備份。
